臺北高等行政法院判決　　　　　　　　　　　　　　九十二年度訴字第一一五○號
　　　　　　　　　　　　　　　.
　　原　　　告　星華鐘錶工業股份有限公司
　　代　表　人　甲○○董事長.
　　訴訟代理人　丁○○
　　被　　　告　桃園縣政府
　　代　表　人　乙○○縣長）.
　　訴訟代理人　丙○○
右當事人間因就業服務法事件，原告不服行政院勞工委員會中華民國九十二年一月十
五日勞訴字第○九一○○五五七一八號訴願決定，提起行政訴訟。本院判決如左：
　　主  文
原告之訴駁回。
訴訟費用由原告負擔。
　　事  實
一、事實概要：
    原告於民國（下同）九十年十二月一日起分別使所申請聘僱之泰國籍外勞LOYLU
    EAN PATTANA君（下簡稱Ｌ君，護照號碼：00000000）等六名，於訴外人大幸實
    業有限公司（下簡稱大幸公司）桃園縣龜山鄉舊路坑二十五之十一號處所內從事
    防火建材加工之工作，案經桃園縣警察局龜山分局於九十一年七月四日當場查獲
    ，以九十一年七月十日山警分外字第○九一○○二一八一一號函移由被告審查屬
    實，被告乃依就業服務法第五十七條第二款及第六十三條第一項規定，以九十一
    年八月九日府勞外字第○九一○一七二八七六號處分書（下稱原處分）處原告罰
    鍰新臺幣（下同）七十五萬元。原告不服，提起訴願，經遭決定駁回，遂提起行
    政訴訟。
二、兩造聲明：
  (一)原告聲明：
    1.訴願決定、原處分均撤銷。
    2.訴訟費用由被告負擔。
　(二)被告聲明：如主文所示。
三、兩造之爭點：
　(一)原告主張之理由：
    1.訴外人大幸公司亦因同一案件事實被認定有「僱用他人聘僱之外國人」，經被
      告依違反就業服務法第五十七條第一款及第六十三條第一項之規定於九十一年
      八月九日府勞外字第○九一○一七二八七二號處分書處以罰鍰七十五萬元。嗣
      經大幸公司提起訴願，經訴願決定撤銷原處分，被告乃於九十一年十二月三十
      一日以府勞外字第○九一○二八八九○五號處分書改處罰二十萬元。茲摘述該
      決定書據以撤銷原處分之論證：．．．被告所據以科處大幸公司罰鍰處分之「
      違反就業服務法罰鍰案件裁量基準表」並非行政院勞工委員會所發布或下達，
      既非法規命令，亦非行政規則，揆諸就業服務法第六條所規定之意旨，實難作
      為本件罰鍰處分之依據，且該表僅以「非法工作之外國人人數」為決定裁決罰
      鍰之唯一依據，並非就當事人相關違規事實情節（諸如動機，違犯次數、違犯
      後的態度、配合調查與改善誠意等）綜合判斷，參諸首揭司法院釋字第四二三
      號解釋及行政院勞工委員會訂頒「違反就業服務法罰鍰案件處理要點」第四點
      之意旨，其判斷標準與就業服務法授權原處分機關之立法目的亦未相符。基於
      法律是公平的以及行政法上之依法行政與平等原則，被告不應就本案訴外人與
      原告有不同之處分。
    2.原告基於引進外勞後因承租客戶面臨缺工而善意給予支援，並非初始即以原告
      名義聘顧外勞為承租客戶工作，且原告並非虛設的空頭公司，亦非專業以引進
      外勞獲利為業務，且原告完全依法聘顧外勞，也給予外勞加入勞保等相關僱用
      措施，並非蓄意不法，因原告認為工作場所就在隔壁且工作性質也相近等認知
      落差始造成違法。是以，本件應屬於就業服務法第五十七條第三款之違法行為
      ，而非第五十七條第二款。
    3.被告認原告有違反就業服務法第五十七條第二款之情節，惟就犯意上來說，被
      告純係基於善意，絕無蓄意不法之故意，又為初犯，且對被告之調查極度配合
      ，並配合行政院勞工委員會之指示於九十一年八月二十日將六名泰國籍外勞全
      部予以辦理出國。凡此種種積極作為、原告面對法令規定所採行之處理方式，
      足證原告就事後處理態度上已展現出最大誠意。被告完全無視司法院釋字第四
      二三號解釋及行政院勞工委員會依此意旨新頒布之「違反就業服務法罰鍰案件
      處理要點」第四點所明定「審酌事項」中之相關規定，而逕根據未具法定程序
      擅自訂定之「違反就業服務法罰鍰案件裁量基本表」僅以「非法工作之外國人
      人數」為決定裁決罰鍰數額之唯一標準，誠有濫權違法之疑義。
　(二)被告主張之理由：
    本件原告非法將本人名義所申請之泰國籍外勞Ｌ君等六名（原核准工作地址：桃
    園縣龜山鄉○路村○○路坑二五之一號）自九十年十一月三十日核准接續聘僱後
    ，隨即自九十年十二月一日起在訴外人大幸公司（非法工作地址：桃園縣龜山鄉
    ○路村○○路坑二五之一一號）從事防火建材製造工作長達半年之久，案經桃園
    縣警察局龜山分局於九十一年七月四日當場查獲，經訊原告總經理丁○○、Ｌ君
    等六名外勞及大幸公司負責人施捷克皆坦承上情不諱。原告以本人名義聘僱外國
    人為他人工作，違反就業服務法第五十七條第二款之規定，其違法事實洵堪認定
    。被告本於裁量權所依據的重要事實及法律觀點：外勞人數多達六名、非法工作
    期間長達半年以上、原告僅名義上聘僱、泰國籍外勞Ｌ君等從事防火建材製造。
    本案原告情節已屬重大違法，爰依其行為結果對社會公益影響甚大，為保障國民
    工作權、就業機會、勞動條件，故於就業服務法第六十三條第一項規定裁量範圍
    內處分之。又依據司法院大法官會議釋字第二七五號解釋：「人民違反法律上之
    義務而應受行政罰之行為，法律無特別規定時，雖不以出於故意為必要，仍須以
    過失為其責任條件。但應受行政罰之行為，僅須違反禁止規定或作為義務，而不
    以發生損害或危險為其要件者，推定為有過失，於行為人不能舉證證明自己無過
    失時，即應受處罰。」
　　理  由
一、按「雇主聘僱外國人不得有下列情事：．．．(二)以本人名義聘僱外國人為他人工
    作。」「違反第四十四條或第五十七條第一款、第二款規定者，處新臺幣十五萬
    元以上七十五萬元以下罰鍰。．．．」就業服務法第五十七條第二款及第六十三
    條第一項分別定有明文。
二、原告於九十年十二月一日起分別使所申請聘僱之泰國籍外勞Ｌ君等六名，於大幸
    公司桃園縣龜山鄉舊路坑二十五之十一號處所內從事防火建材加工之工作，案經
    桃園縣警察局龜山分局於九十一年七月四日當場查獲之事實，有Ｌ君等六人、大
    幸公司負責人施捷克及原告總經理丁○○之調查筆錄影本、前開六名泰籍勞工之
    外僑居留證、原告接續聘僱外國人名冊、行政院勞工委員會函附原處分卷可稽，
    並為兩造所不爭，堪信屬實。
三、原告雖主張：原告引進該六名泰國籍外勞後，因承租廠房之客戶大幸公司面臨缺
    工而轉借該六名泰國籍外勞，由大幸公司支付渠等薪水，原告非專業以引進外勞
    獲利為業務，也給予外勞加入勞保，並非蓄意不法云云。惟查：原告係經行政院
    勞工委員會許可於九十年十一月三十日起接續聘僱該六名泰國籍外勞，有行政院
    勞工委員會函可憑，竟於翌日即同年十二月一日即將該六名泰國籍外勞轉至大幸
    公司工作，並由大幸公司支付該六名泰國籍外勞薪水，迄九十一年七月四日為警
    查獲，參以證人施捷克即大幸公司負責人於警訊證稱：伊於九十年十一月起僱用
    該六名泰勞，每人每月薪水新臺幣一萬五千八百元．．．因為最近景氣不佳，本
    國籍勞工難找，工時又不固定，所以就向朋友丁○○（原告之負責人）借用他的
    外籍勞工等語，並經Ｌ君等六名泰國籍外勞於警訊供稱：現在受僱於大幸公司等
    語，足見原告有違反就業服務法第五十七條第二款以本人名義聘僱外國人為他人
    工作之情事。原告上開主張，尚難執為本件免責之論據。
四、原告另主張：被告所依據之裁罰標準，有濫權違法之疑義云云。按「行政機關依
    裁量權所為之行政處分，以其作為逾越權限或濫用權力者為限，行政法院得予撤
    銷。」行政訴訟法第二百零一條定有明文，本件被告據以處罰原告之就業服務法
    第六十三條第一項規定之罰鍰在「十五萬元以上七十五萬元以下」，被告衡酌原
    告為法人，以本人名義聘僱外國人為他人工作，外國勞工人數為六人、非法工作
    已長達半年等情節，處以罰鍰七十五萬元，於法定範圍內，無裁量逾越之情事。
    又被告依同法第六條第一項後段之規定為地方主管機關，其於裁處罰鍰時，自得
    考量為管理外籍勞工，並為避免妨礙本國人之就業機會、勞動條件、國民經濟發
    展及社會安定等行政目的，而為決定，本件被告既經審酌而以違反就業服務法之
    案件性質、情節輕重及其後果、違反次數、非法工作之外國人人數為裁量基準，
    作成九十一年六月二十一日之罰鍰標準表，本件原處分又係依裁處時之罰鍰標準
    表而為，則被告作成裁量尚無與法律授權之目的相違或係出於不相關之動機之裁
    量濫用，亦尚無因故意或過失而消極不行使裁量權之裁量怠惰情事，依上開條文
    之意旨，行政法院不得任意加以撤銷。末按行政法院審查行政裁量決定有無依行
    政機關自行訂頒之裁量基準，乃係基於平等原則之要求，易言之，行政法院係在
    審查該行政機關有無不依裁量當時之裁量基準而為差別待遇，是自應以裁量決定
    時即原處分作成時之時點為判斷基準時點，併此敘明。
五、綜合上述，被告審認原告以本人名義聘僱外國人為他人工作，違反就業服務法第
    五十七條第二款規定，依同法第六十三條第一項規定裁處原告罰鍰七十五萬元之
    處分，洵屬有據，訴願決定予以維持，亦無不合，原告仍執前詞，訴請撤銷原處
    分與訴願決定，為無理由，應予駁回。
據上論結，本件原告之訴為無理由，爰依行政訴訟法第九十八條第三項前段，判決如
主文。
中　　　華　　　民　　　國　　九十三　　年　　　三　　　月　　 十一 　　日
                 臺 北 高 等 行 政 法 院   第 六 庭
                                    審 判 長 法  官　林樹埔
                                             法  官　曹瑞卿
                                             法  官　胡方新
右為正本係照原本作成。
如不服本判決，應於送達後二十日內，向本院提出上訴狀並表明上訴理由，如於本判
決宣示後送達前提起上訴者，應於判決送達後二十日內補提上訴理由書（須按他造人
數附繕本）。
中　　　華　　　民　　　國　　九十三　　年　　　三　　　月　　 十一 　　日
                                             書記官  陳幸潔
